【裁判字號】    92,重上更(三),19
【裁判日期】    920425
【裁判案由】    違反麻醉藥品管理條例
【裁判全文】
臺灣高等法院花蓮分院刑事判決            九十二年度重上更(三)字第一九號
    上訴人即被告  乙○○
    指定辯護人    丙○○律師
右列上訴人因違反麻醉藥品管理條例案件，不服臺灣花蓮地方法院八十六年度訴字第
一○二號中華民國八十六年七月十六日第一審判決（起訴案號：臺灣花蓮地方法院檢
察署八十六年度偵字第一五五號），經判決後由最高法院第三次發回更審，本院判決
如左：
    主  文
原判決關於非法販賣化學合成麻醉藥品及定執行刑部分撤銷。
乙○○被訴非法販賣化學合成麻醉藥品部分免訴。
    理  由
一臺灣花蓮地方法院檢察署檢察官在原審法院之公訴意旨略以：乙○○基於概括犯意
  ，自民國（下同）八十五年九月至同年十二月二十五日，連續多次非法吸用化學合
  成麻醉藥品安非他命（此部分業經判處罪刑確定），嗣於同年十二月二十五日二十
  一時許，乙○○意圖販賣安非他命得利，以新台幣（下同）一萬五千元代價，向丁○○購得安非他命十一包（含袋十點九公克），另與甲○○以二萬元達成價賣安非
  他命之合意，並約定在花蓮縣富里鄉竹田村義民廟交貨，然於同日二十一時三十分
  許在上址為警查獲，並搜扣上開安非他命而販賣未遂，因認乙○○涉犯行為時麻醉
  藥品管理條例第十三條之一第三項、第二項第一款之非法販賣化學合成麻醉藥品未
  遂罪嫌而提起公訴。
二本件公訴意旨認被告涉犯前揭非法販賣化學合成麻醉藥品未遂罪嫌，無非以被告於
  警訊及第一次檢察官偵訊時之自白，及有扣案安非他命可憑為論據，惟訊之被告則
  堅決否認有上揭公訴意旨所指訴之犯行，辯稱前開安非他命係伊於被警查獲前半小
  時向丁○○購來供自己吸用，且伊亦不認識甲○○等語。經查：
  (一)按犯罪事實應依證據認定之，無證據不得推定其犯罪事實，又被告之自白，不得
    作為有罪判決之唯一證據，仍應調查其他必要之證據，以察其是否與事實相符，
    刑事訴訟法第一百五十四條、第一百五十六條第二項定有明文；上開法條之立法
    目的，乃欲以補強證據擔保自白之真實性，亦即以補強證據之存在，限制自白在
    證據上之價值。而所謂補強證據，則指除該自白本身外，其他足資以證明自白之
    犯罪事實確具有相當程度真實性之證據而言。雖其所補強者，非以事實之全部為
    必要，但亦須補強證據與自白相互利用，而足使犯罪事實獲得確信者，始足當之
    （參照最高法院七十四年台覆字第一○號判例）；查本件被告於警訊及檢察官第
    一次偵訊時雖曾自白甲○○於案發當日晚上七點鐘有打電話說要向伊買安非他命
    ，伊向丁○○購買前開安非他命係欲販賣予甲○○云云，惟自檢察官第二次偵訊
    以後即始終供稱伊不認識甲○○，所購買之安非他命係欲供自己吸用等語，而證
    人甲○○於原審證稱伊不認識被告，也沒有打電話給被告說要買安非他命（見原
    審卷第四十五頁正面），其他又查無證據足資證明甲○○上述供述有何不實，或
    意在迴護被告，且甲○○雖於八十九年三月七日至同年月二十九日有吸用安非他
    命而經裁定送觀察勒戒（見本院上更(二)卷第四十九頁），然此與本件被告被訴犯
    罪時間相距達約三年半時間；綜觀甲○○上開證言及其吸用安非他命之時間，均
    不能據為認定被告上開自白與事實相符之佐證，況且本件被告在為警查獲之日及
    在此之前既有連續吸用安非他命之事實而經判決有罪確定（見本院八十六年上訴
    字第三一一號判決書），及本件經查獲安非他命之數量僅毛重（含袋）十點九公
    克，數量不多，則被告購入上開安非他命純供自己吸用，至有可能，被告辯稱該
    毛重十點九公克係欲供自己吸用，經核即非無據。
  (二)綜上所述，本件被告於警訊及檢察官初次偵訊時關於販賣之自白，依公訴人之舉
    證及法院職權調查證據之結果，均不能證明與事實相符，依前揭法條及判例意旨
    ，即不能做為認定被告確有販賣未遂或意圖販賣而持有化學合成麻醉藥品之依據
    ，原審論處被告非法販賣化學合成麻醉藥品罪刑，經核即有未當，被告上訴否認
    販賣未遂或意圖販賣而持有，為有理由，且如上所述，本件扣案安非他命係被告
    欲供自己吸用，已可認定；核被告所為，係犯行為時麻醉藥品管理條例第十三條
    之一第二項第五款之非法持有化學合成麻醉藥品罪，公訴意旨認犯行為時同條例
    第十三條之一第三項、第二項第一款之非法販賣化學合成麻醉藥品未遂罪，起訴
    法條尚有未洽，而上開非法持有化學合成麻醉藥品犯行既在被告非法吸用化學合
    成麻醉藥品期間之內，且係欲供自己吸用，則此持有之低度行為，應為非法吸用
    之高度行為所吸收。被告非法吸用化學合成麻醉藥品又經判處罪刑確定，己如前
    述，則本件被告持有上開化學合成麻醉藥品安非他命即為該確定判決效力所及，
    依刑事訴訟法第三百零二條第一款之規定，自應由本院撤銷改判，並為免訴之諭
    知。（依起訴書記載之犯罪事實，販賣與持有非數罪或裁判上一罪，因此不能就
    販賣與持有分別諭知無罪及免刑）扣案安非他命應由檢察官另行單獨聲請宣告沒
    收，附此明。
據上論斷，應依刑事訴訟法第三百六十九條第一項前段、第三百六十四條、第三百零
二條第一款判決如主文。
本案經檢察官邱雲昌到庭執行職務。
中      華      民      國     九十二     年     四     月   二十五   日
                                    審判長法官  謝  志  揚
                                          法官  何  方  興
                                          法官  蔣  有  木
右正本證明與原本無異。
如不服本判決，應於送達後十日內，向本院提出上訴狀。其未敘述理由者，並應於提
出上訴狀後十日內向本院補提理由狀(須附繕本)。
                                        書記官  陳  有  信
中      華      民      國     九十二     年     四     月   二十五   日


司法院資訊處製作；財團法人民間司法改革基金會備份。
